臺灣臺北地方法院刑事裁定　　　　　　100年度聲判字第281號
聲　請　人　林基隆
代　理　人　姜禮增律師
被　　　告　廖元江
上列聲請人因被告侵占等案件，不服臺灣高等法院檢察署檢察長
中華民國100年10月17日檢紀宇字第1000000978 號駁回再議之處
分（原不起訴處分案號：臺灣臺北地方法院檢察署100 年度偵字
第10624號），聲請交付審判，本院裁定如下：
    主  文
聲請駁回。
    理  由
一、聲請意旨略以：
  (一)聲請人聲請再議後，原檢察官係以北檢治100偵10624號字第
    68833 號函移送臺灣高等法院檢察署檢察長依法進行再議程
    序，高檢署檢察長雖以檢紀字第1000000987號函通知聲請人
    再議不合法，係就聲請人即告訴人林基隆之再議為駁回之處
    分。為此，聲請人自得依刑事訴訟法第二百五十八條之一規
    定，委任律師提理由狀，向法院聲請交付審判。合先敘明。
  (二)
    (1)依洗錢防制法第十四條第一項前段規定：「犯第十一條之
      洗錢罪，其因犯罪所得財物或財產上利益，除應發還被害
      人或第三人者外，不問屬於犯人與否沒收之。」既有發還
      被害人之規定，足徵洗錢犯行，係同時侵害國家法益及個
      人法益。即個人亦同為直接被害人，自得依法提起告訴、
      再議及自訴，原處分及高檢署檢察長認聲請人非直接被害
      人，係告發而非告訴云云，於法顯有違背，告訴人之再議
      及聲請交付審判之權利，自不因原處分及高檢署檢察長無
      效之認定而喪失（最高法院98年度台上字第5412號判決參
      照）。
    (2)本案之Joyce 公司未經依法認許，乃屬非法人團體，即無
      因被告犯罪而直接被害之可能，且查被告廖元江係藉職務
      之便，直接盜賣告訴人個人之持股，並將盜賣所得悉予侵
      占入己，而非盜賣或侵占  Joyce 公司之財產，足見本件
      因被告犯罪之直接被害人，乃係投資之聲請人個人，而非
      Joyce 公司法人，原處分及高檢署檢察長誤認  Joyce 公
      司為本案犯罪之直接被害人，聲請人僅是間接被害人，非
      告訴權人，要屬錯誤違法，原處分及高檢署檢察長之認定
      顯不生合法效力。
    (3)原檢察官開庭偵查時，命被告提出董事會決議之會議記錄
      ，以供調查。然被告竟未依命提出，已足見被告所辯出售
      股份是Joyce 公司董事會之決定，並無犯罪，亦無隱匿犯
      罪所得，純屬狡辯卸詞，毫無足採。若依被告辯稱：係董
      事會決定云云，然董事會之成員究係由何人組成，何時、
      何地開會，決議內容為何等，均有詳加調查之必要。
    (4)再，被告將聲請人之持股出售前、後，均未告知聲請人出
      售事宜，依告證８香港聯交所「00969 華聯國際」之股權
      出售予胡野碧及李靈修，然被告於出售取得款項後，迄今
      竟均未交付分文予聲請人，被告犯有業務侵占之犯行，其
      罪證已極明確。原檢察官及高檢署檢察長均未詳勾稽，剖
      析明白，亦未依法詳查究竟有無被告所稱：Joyce 公司董
      事會決議售股事實，即率認被告犯罪嫌疑不足而為不起訴
      處分云云，其偵查顯有錯誤未備之違法。
    (5)為此提出聲請交付審判，請求撤銷原處分，治被告以應得
      罪刑。
二、按告訴人不服上級法院檢察署檢察長或檢察總長認再議為無
    理由而駁回之處分者，得於接受處分書後十日內委任律師提
    出理由狀，向該管第一審法院聲請交付審判；法院認交付審
    判之聲請不合法或無理由者，應駁回之，刑事訴訟法第二百
    五十八條之一、第二百五十八條之三第二項前段分別定有明
    文。是得依上開規定向法院聲請交付審判者，僅係告訴人，
    若有告發人向法院聲請交付審判，應屬聲請不合法，法院自
    應予駁回。
三、經查：
   (一)本件原告發意旨略以：被告廖元江自民國八十一年間起，
     先後邀集告發人林基隆及梁明煌、林慶文等人共同出資分
     別於臺灣設立臺灣華聯製皮工業股份有限公司、香港設立
     高良企業有限公司、英屬維京群島設立  Joyce Services
     Limited（下稱Joyce公司），另透過Joyce 公司轉投資設
     立於香港之華聯國際控股有限公司（下稱華聯國際控股公
     司），及在大陸地區陝西省西安市設立西安華聯工廠，在
     廣東省設立新會華聯工廠，並均由被告實質掌控上開公司
     、工廠之營運。上開華聯國際控股公司，於八十九年二月
     二日在香港上市。詎被告於九十九年間，竟意圖為自己不
     法之所有，先後於九十九年九月二十七日、十月四日擅自
     出售Joyce 公司所持有之華聯國際控股公司股份二億零四
     百九十九萬五千零八十三股、一億二千七百五十萬股（內
     含告發人等股東間接所有之股份），所得股款約港幣一億
     九千九百四十九萬七千零四十九點八元悉數侵占入己，並
     以洗錢方式隱匿上開犯罪所得。因認被告涉有刑法第三百
     三十六條第二項之業務侵占、洗錢防制法第十一條第一項
     之洗錢等罪嫌。
   (二)按刑事訴訟法第二百三十二條規定犯罪之被害人，得為告
     訴，而所謂被害人，參照最高法院二十年上字第五十五號
     判例意旨，係指因犯罪行為直接受害之人而言，至其他因
     犯罪間接或附帶受害之人，在民事上雖不失有請求賠償損
     害之權，但既非因犯罪直接受其侵害，即不得認為該條之
     被害人，因而陳告他人之犯罪事實，請求究辦，亦祇可謂
     為告發，不得以告訴論。又依法組織之公司被人侵害，雖
     股東之利益亦受影響，但直接受損害者究為公司，當以該
     公司為直接被害人；侵害公司所有財產，應以該公司為直
     接被害人，股東或合夥人之地位僅係間接被害人（最高法
     院二十五年度上字第一三○五號判例、七十七年度台上字
     第三六五七號判例之意旨參酌）。本件聲請人請求檢察官
     偵辦之被告涉嫌盜賣華聯國際控股公司股票及將股款據為
     已有而予以隱匿等罪嫌，因華聯國際控股公司係 Joyce
     Services Limited在香港所投資設立之公司，聲請人非華
     聯國際控股公司股東，僅係投資Joyce Services Limited
     公司而間接持有華聯國際控股公司股票，此有聲請人提出
     之Joyce持股及間接持有華聯國際股份計算表可稽（九十九
     年度他字第一六○四號卷第十七頁），若被告確實涉犯有
     上揭犯行，其所直接侵害者係Joyce Services Limited公
     司之法益；而Joyce Services Limited公司係在英屬維京
     群島設立之公司，雖未經中華民國主管機關認許，此有股
     權證明（九十九年度他字第一六○四號卷第十八頁、第十
     九頁）、經濟部一○○年十一月七日經授商字第 1000125
     4160 號函（本院卷第十二頁）可稽，惟 Joyce Services
     Limited 公司仍不失係依英屬維京群島法律設立之公司，
     按公司之股東出資後，其出資額已歸屬為公司獨立之法人
     所有，股東只可依公司法相關規定對公司具有一股東權，
     且股東係以其出資額為限，對公司負其責任，因聲請人是
     Joyce Services Limited 公司股東，與 Joyce Services
     Limited 公司分屬不同之人格，並非直接持有華聯國際控
     股公司股票，因此聲請人指述被告涉嫌擅自出賣  Joyce
     Services Limited公司投資持有之華聯國際控股公司股票
     ，並將出賣股票款項據為己有，直接被害人是 Joyce Ser
     vices Limited 公司，聲請人並非犯罪被害人，對本案之
     指訴，自屬告發性質。綜上，聲請人非本案之告訴人，其
     向本院聲請交付審判，並不合法，應予駁回。
四、據上論斷，依刑事訴訟法第二百五十八條之三第二項前段，
    裁定如主文。
中    華    民    國   100    年    12    月    29    日
                  刑事第十六庭  審判長法  官  陳興邦
                                      法  官  唐于智
                                      法  官  林婷立
以上正本證明與原本無異。
本裁定不得抗告。
                                      書記官  蘇靜紅
中    華    民    國   100    年    12    月    29    日